【裁判字號】    89,訴,3015
【裁判日期】    900316
【裁判案由】    偽造有價證券等
【裁判全文】
臺灣高雄地方法院刑事判決                        八十九年度訴字第三一五號
    公  訴  人  臺灣高雄地方法院檢察署檢察官
    被      告  丙○○
    選任辯護人  吳春生
右列被告因偽造有價證券案件，經檢察官提起公訴（八十八年度偵字第一五一七一號
、第二八五九二號），本院判決如左：
    主  文
丙○○無罪。
    理  由
一、公訴意旨略以：被告丙○○係高雄市晟信代書事務所負責人。爰告訴人乙○○於
    八十七年十一月三十日閱讀報紙廣告得知被告另有經營貸款業務，乃向被告貸款
    新臺幣（下同）二十萬元，期限一年，雙方約定由告訴人簽發票據號碼0000
    000號、票面金額五十萬元之本票一紙，由被告持向法院公證以擔保前開債權
    ，告訴人另將其所有高雄市○○區○○段一八八號、一九二號、德昌段一六四號
    土地之所有權狀、印鑑證明、戶籍謄本及空白委託書一併交予被告供作擔保。被
    告乃於八十八年一至四月（起訴書誤載為八十七年一至四月）間共交付十萬元予
    告訴人，並令告訴人簽發未填載日期、金額之票據號碼第0000000號空白
    本票、空白借據各乙紙交予伊保管，允稱：還錢時一併歸還上開票據。詎被告意
    圖為自己不法之所有，於八十八年間未經告訴人授權，將上開第0000000
    號空白本票偽填金額五十萬元、發票日八十八年三月十五日、到期日八十八年四
    月十五日後，於八十八年五月間持向本院聲請裁定准許強制執行該本票債務。嗣
    因告訴人向本院提起確認該本票債務不存在之訴勝訴確定，致本院未拍賣上開土
    地，因認被告涉犯刑法第二百零一條第一項之偽造有價證券罪及同法第三百三十
    九條第一項之詐欺取財罪嫌等語。
二、按犯罪事實應依證據認定之，無證據不得推定其犯罪事實，又不能證明被告犯罪
    者，應諭知無罪之判決，刑事訴訟法第一百五十四條、第三百零一條第一項分別
    定有明文。本件訊據被告堅決否認有何偽造有價證券罪及詐欺取財犯行，辯稱：
    八十八年間告訴人拿楠梓區○○段一八八、一九二以及德昌段一六四號土地資料
    要向我借一百萬元，因為當場不知道前開三筆土地是公同共有，所以就依告訴人
    所佔的持分比例答應借告訴人五十萬，又因告訴人說其另有急用，所以就在當天
    先借告訴人二萬元，告訴人乃簽發票據號碼第0000000號、票面金額五十
    萬元之本票一紙，並將前開三筆土地之權狀及印鑑證明留下供設定抵押擔保之用
    ，但我聘請的代書曾昭明回來辦公室之後，告訴我前開三筆土地是公同共有，無
    法辦理抵押，所以在與告訴人協調之後，由我拿這五十萬元的本票去法院聲請強
    制執行，並從查封前開土地後，陸續借告訴人錢。嗣因拍賣程序冗長，告訴人希
    望我能借給他一百萬元，所以告訴人才又另外開了一張到期日為八十八年四月三
    十日的五十萬元本票給我，該張本票是在金額、發票日及到期日欄以打印機打印
    好後，才交由告訴人在發票人欄簽名，告訴人並於八十八年四月十七日出具委託
    我拍賣前開土地之委託書。但在拍賣過程中，因為鑑價單位將告訴人所有前揭德
    昌段一六四號土地之地價誤載為每平方公尺三百六十三元，與公告地價每平方公
    尺二萬三千元差距太大，所以告訴人及其代理人誤以為我要謀奪告訴人之財產，
    才會產生本件誤會，故並無公訴意旨所指之偽造有價證券及詐欺取財犯行等語。
三、經查：本件公訴人之所以認為被告涉有偽造有價證券及詐欺取財犯行，無非係以
    告訴人及其代理人甲○○之指訴，及卷附之票據號碼第0000000號、票面
    金額五十萬元之本票一紙，以為論據之基礎，告訴人並於偵訊時指稱被告未經授
    權，擅將其簽發但並無記載票面金額、發票日及到期日之票據號碼第00000
    00號空白本票，偽填上金額、發票日及到期日，於八十八年五月間持向本院聲
    強制執行，惟告訴人於八十八年四月十七日，即本件案發前委託被告拍賣前開楠
    梓區○○段一八八、一九二以及德昌段一六四號土地之委託書，既明確記載：「
    受託人取得拍賣價款後，於扣除借款及手續費後，須將另乙張金額新臺幣五十萬
    元本票，票號0000000號拍賣所得，歸還委託人（委託書誤載為受託人）
    」等語，有前揭委託書在卷可稽，顯見前揭票據號碼第0000000號本票，
    確係於八十八年四月十七日之前由告訴人簽發，且告訴人未待被告於八十八年五
    月間持前揭本票向本院聲請強制執行，即知悉前揭本票之票面金額確記載為五十
    萬元，加以告訴人自承確親自在該張本票上之發票人欄簽名，則被告辯稱該張本
    票是以打印機打印好票面金額、發票日及到期日欄後，才交由告訴人在發票人欄
    簽名等語，是否不足採信，即非無疑。況前開委託書之內容，尚無不利於告訴人
之處，證人曾昭明並於偵查時證稱：前開委託書是八十八年四月十七日被告叫伊
    抄寫的，當時被告及告訴人均有在場等語（見八十八年十月十八日偵查筆錄），
    與告訴人不否認確有在前開委託書之借款人即委託人欄位簽名等節，均足認前開
    委託書為真正，且告訴人於本院審理時，自承確希望向被告借用一百萬元，並與
    其代理人一再陳稱本件應係雙方於借款之時有所誤會、可能是被告填載前揭本票
    完成才讓告訴人簽名沒錯、當接到民事執行處通知時，因發現地價過低，才懷疑
    是被告從中搞鬼，但已經民事執行處更正等語，是應足認被告之前開辯解為可採
    信。此外，本院復查無其他積極證據足認被告有何觸犯刑法第二百零一條第一項
    之偽造有價證券及同法第三百三十九條第一項之詐欺取財犯行，自應依法為無罪
    之諭知，以期適法。
據上論斷，應依刑事訴訟法第三百零一條第一項，判決如主文。
本案經檢察官劉河山到庭執行職務。
中      華      民      國    九十      年      三      月     十六     日
                                臺灣高雄地方法院刑事第七庭
                                  法  官 劉傑民
右正本證明與原本無異。
如不服本判決，應於判決送達後十日內，向本院提出上訴狀。
                                  書記官 黃琬婷
中      華      民      國    九十      年      三      月     十六     日


司法院資訊處製作；財團法人民間司法改革基金會備份。
